最　高　行　政　法　院　判　決
　　　　　　　　　　　　　　　94年度判字第00151號
上　訴　人　鐳達實業有限公司
代　表　人　甲○○
被 上訴 人　財政部高雄關稅局
代　表　人　乙○○
上列當事人間因虛報進口貨物事件，上訴人對於中華民國92年8
月21日高雄高等行政法院92年度訴字第451號判決，提起上訴，
本院判決如下：
　　主  文
上訴駁回。
上訴審訴訟費用由上訴人負擔。
　　理  由
本件上訴人主張：被上訴人以上訴人於民國（下同）91年4月30
日，委由訴外人捷聖報關有限公司向被上訴人報運進口大陸產製
非完成品電風扇等乙批，共二項（報單號碼第BD／91／V420／
0058號），原申報第1、2項電風扇未附風扇葉片，電腦核定按C3
方式通關，經被上訴人派員查驗結果，發現來貨第1、2項均附有
風扇葉片（第1項風扇葉片另裝於紙箱，僅缺少固定葉片之塑膠
螺帽），第3項為匿未申報之風扇葉片，經被上訴人向經濟部國
際貿易局（下稱國貿局）查詢結果，第1項貨物非屬該部公告開
放進口之非完成品電風扇。被告遂以上訴人涉嫌有虛報所運第1
項貨物名稱，並涉及逃避管制情事，乃依行為時海關緝私條例第
37條第3項、第36條第1項、第3項規定，裁處上訴人第1項貨物貨
價1倍之罰鍰新臺幣（下同）119,207元，並沒入該貨物（上訴人
對被上訴人另就第2、3項貨物裁處之罰鍰，並未起訴）。惟本批
貨品，為新開發設計的光觸媒清淨扇，具有除臭、殺菌、清淨的
功能產品，因此仍需做最後裝配加工，必須再加裝開關、安定器
、電子線、吊鉤固定片、插線器、夾具、燈管組及扇葉固定蓋等
零件，始能接上電源使用，然後再向標準局申請報驗，檢驗局再
做產品測試再次確認品質，通過測試檢驗後，才核發核可證。足
認上訴人所進口之系爭貨品為非完成品，應可確認。又查經濟部
工業局91年5月14日工金字第0910016431-0號函，該函包含有利
於上訴人之解釋，被上訴人竟未加以採納，認事用法殊難謂洽。
系爭貨品是否符合「非完成品」之規定，連工業局都有疑義，為
求審慎週全，自應參酌經濟部工業局91年6月21日工金字第09103
102170號函示意旨，由被上訴人邀集專家學者、公會代表等相關
人員研商決定，並將系爭貨物送請專業機關鑑定是否為「非完成
品」。請撤銷訴願決定及原處分等語。
被上訴人則以：系爭來貨第1項查驗結果，僅缺塑膠螺帽，與葉
片組合即成整台，通電後即可運轉，核與未完成品之定義未合。
且被上訴人為慎重計，將實際到貨情形向國貿局查詢，據該局答
覆：「本案來貨經貴局查驗僅缺少『塑膠螺紋蓋帽』，上項貨品
是否核歸螺帽稅號，案經洽財政部關稅總局稅則處意見如附件，
本案本局參考稅則處之意見，因『塑膠螺紋蓋帽』已具有螺帽功
能，本案貨品非屬本部公告開放進口之非完成品電風扇」。是原
處分核定來貨係屬完成品，認事用法，並無不合。又本案既經權
責機關經濟部國際貿易局答覆「本案貨品非屬本部公告開放進口
之非完成品電風扇」，已至為明確，自無再委請有關機關鑑定必
要等語，資為抗辯。
原審斟酌全辯論意旨及調查證據之結果，以：按「報運貨物進口
而有左列情事之一者，．．．一、虛報所運貨物之名稱、數量或
重量。」；「報運貨物進口，而有其他違法行為，並涉及逃避管
制者，依前條第一項及第三項論處。」；「私運貨物進口、出口
或經營私運貨物者，處貨價一倍至三倍之罰鍰。」；「前二項私
運貨物沒入之。」分別為行為時海關緝私條例第37條第1項第1款
、第3項及第36條第1項、第3項所明定。又依行為時貿易法第5條
前段之規定，政府基於國家安全之目的，得依法定程序禁止或管
制與特定國家或地區之貿易，同法第11條並授權主管機關「基於
國防、治安、文化、衛生、環境與生態保護或政策需要」，得限
制貨品之輸入或輸出；而行為時臺灣地區與大陸地區人民關係條
例第35條第2項即明定，臺灣地區與大陸地區貿易，非經主管機
關許可，不得為之，凡此均明示，政府基於維護國家安全及經濟
貿易正常發展等政策目的，得禁止或限制與特定國家或地區之貿
易。又所謂「非完成品」之認定，參諸國貿局編纂「大陸物品有
條件准許輸入項目暨輸入管理法規彙總表」注意事項第6條規定
，係指貨品已具有完成品之近似形狀或外觀，但仍缺少螺絲、螺
帽、螺釘以外之某些零件，無論接上電源與否，均不能直接使用
，僅能供最後產品完成之用。則查，系爭貨品為欠缺「塑膠螺紋
蓋帽」之電風扇，產製於中國大陸，為兩造所不爭執，另上訴人
於本院92年7月11日準備程序中亦自陳系爭貨品為電扇一種，加
上螺帽後即可以做為一般電扇使用（有該次準備程序筆錄附卷可
稽）；再參諸國貿局（91）高中電字第019號復函謂：「本案來
貨經貴局查驗僅缺少『塑膠螺紋蓋帽』，上項貨品是否核歸螺帽
稅號，案經洽財政部關稅總局稅則處意見詳如附件。本案本局參
考稅則處之意見，茲因『塑膠螺紋蓋帽』已具有螺帽功能，本案
貨品非屬本部公告開放之非完成品電風扇。」揆諸前開說明，足
認系爭貨物加上螺帽後即可通電運作，自屬一般電扇完成品。又
系爭貨物縱如上訴人所述，須加上螺絲、螺帽、螺釘以外之其他
多種零件，方能組裝成光觸媒清淨扇屬實，然系爭貨物上訴人既
係以風扇名稱（FAN)申報，歸列稅則第8414.51.00.00-2號（桌
扇、立扇、壁扇、窗扇、吊扇或屋頂通風扇，．．．），則是否
為未完成品，自應以風扇為判斷標準，進而認定有無涉及虛報貨
物名稱、規格之違章事實，而不能以其他貨名為依據。至上訴人
所稱系爭貨物係供製作光觸媒清淨扇用途，則為來貨進口後再行
組裝加工之問題，與系爭貨物名稱申報尚無所涉；雖中華民國進
口稅則並無光觸媒清淨扇之貨名，即來貨僅能列報一般風扇，而
無從列報為光觸媒清淨扇未完成品，然此係稅則結構問題，上訴
人於進口稅則未修訂前，仍應依法據實申報，方為正途。從而，
來貨既屬一般風扇之完成品，上訴人竟申報為風扇未完成品，於
法即有未合。參諸本件上訴人代表人於前揭準備程序筆錄之陳述
：「法官：系爭貨物是否於中國大陸生產？上訴人代表人：是在
廣東東莞生產，之後經香港到高雄港。剛才所述尚缺的零件是準
備於臺灣地區採購後於臺南縣的西港鄉上訴人代工工廠組裝。」
足認上訴人對於系爭貨物所欠缺之零件為光觸媒清淨扇之加工零
件，即來貨裝上螺絲後，通電後可供一般風扇使用，係屬明知，
是其有虛報所運第1項貨物名稱，並涉及逃避管制情事，已具備
「故意」虛報之責任要件。從而被上訴人衡其違規情節，依行為
時海關緝私條例第37條第3項、第36條第1項、第3項規定，裁處
上訴人法定最低倍數第1項貨物貨價1倍之罰鍰119,207元，並沒
入該貨物，於法並無違誤。訴願決定予以維持，亦無不合。並以
本件事證已臻明確，上訴人求為系爭貨物送請鑑定是否為完成品
，核無必要；及明兩造其餘攻擊防禦方法亦與本件判決結果不
生影響，而駁回上訴人之訴。
查經濟部工業局91年5月14日工金字第0910016431-1號函雖謂：
系爭貨品為缺固定葉片用塑膠螺紋蓋之電風扇，尚須鎖上塑膠螺
紋蓋始能接上電源使用，似尚符國貿局編纂「大陸物品有條件准
許輸入項目暨輸入管理法規彙總表」注意事項第6條對非完成品
定義之規定等語。惟復於同年6月21日以工金字第09103102170號
再函經濟部國際貿易局以：系爭來貨僅缺「塑膠螺紋蓋帽」是否
符合「非完成品」定義之「最後加工」，為審慎週全，建請邀集
專家學者、公會代表等相關人員研商決定等語，故工業局前開91
年5月14日工金字第0910016431-1號函，尚不能為有利於上訴人
之解釋。又依「臺灣地區與大陸地區貿易許可辦法」第三條規定
：「本辦法之主管機關為經濟部，其業務由經濟部國際貿易局辦
理之。」本件經被上訴人先後檢送系爭來貨進口報單、經濟部工
業局上開91年5月14日工金字第0910016431-1號函，分別以 (91)
高中電字第014、017、019號向主管業務機關經濟部國際貿易局
查詢系爭貨品是否為「非完成品」，經該局於91年7月19日函覆
本件「塑膠螺紋蓋帽」已具有螺帽功能，本案貨品非屬經濟部公
告開放之非完成品電風扇等語在案。原審據上開國貿局復函，及
參酌上訴人92年7月11日準備程序中自陳系爭貨品為電扇一種，
加上螺帽後即可以做為一般電扇使用等情，因認定系爭貨物為一
般電扇之完成品，並明無再送請鑑定之必要，係屬事實審法院
基於訴訟指揮及事實認定之職權行使，上訴人指摘原審未依職權
調查證據，尚無可採。又原判決以上訴人就系爭貨物係以風扇名
稱（FAN) 申報，且自承系爭貨品為電扇一種，加上螺帽後即可
以做為一般電扇使用，認來貨是否為未完成品，應以風扇為判斷
標準，系爭貨物為一般電扇之完成品，且其附有風扇葉片，上訴
人卻申報未附風扇葉片，而認定上訴人有虛報所運貨物名稱，並
涉及逃避管制之故意，業已論明上訴人前述違章事實認定之證據
、理由，難謂原判決有判決不備理由之違法。上訴論旨，仍執詞
指摘原判決違誤，求予廢棄，為無理由，應予駁回。
據上論結，本件上訴為無理由，爰依行政訴訟法第255條第1項、
第98條第3項前段，判決如主文。
中    華    民    國    94    年   1      月   28     日
                  第五庭審判長法  官　趙　永　康
                              法  官　鄭　淑　貞
                              法  官　黃　淑　玲
                              法  官　侯　東　昇
                              法  官  林　文　舟
以  上  正  本  證  明  與  原  本  無  異
中    華    民    國    94    年    1    月    28     日
　　　　　　　　　　　　　　　書記官　阮  桂  芬
